臺灣高等法院臺中分院民事判決
110年度上國字第10號
上   訴   人  Ａ０１
兼法定代理人  Ｂ０１
              Ｃ０１
共        同
訴 訟代理 人  謝明智律師
被  上訴  人  Ｄ０１
兼法定代理人  Ｅ０１
              Ｆ０１
被  上訴  人  臺中市立○○國民中學

法 定代理 人  甲○○
訴 訟代理 人  歐嘉文律師
複  代理  人  朱家穎律師
上列當事人間請求國家賠償事件，上訴人對於民國110年8月5日
臺灣臺中地方法院109年度國字第7號第一審判決提起上訴，本院
於111年1月26日言詞辯論終結，判決如下：
    主  文
上訴及假執行之聲請均駁回。
第二審訴訟費用由上訴人負擔。
    事實及理由
壹、程序部分：
　　被上訴人臺中市立○○國民中學（下稱○○國中）之法定代理人
    變更為甲○○，其原法定代理人乙○○喪失其代理權，據新任法
    定代理人聲明承受訴訟，有其提出之民事承受訴訟聲明狀、
    臺中市政府民國000年0月00日府授人力字第00000000000號
    函、聘書可稽（詳本院卷第271至275頁），核無不合，應予
    准許。 
貳、實體部分：
一、上訴人主張：上訴人Ａ０１與被上訴人Ｄ０１同就讀於○○國中○年○
    班，於107年4月9日下午在○○國中籃球場上體育課時，Ｄ０１無
    故朝Ａ０１頭頸部丟擲籃球，致Ａ０１受有頸部雙側外側寰樞椎間
    隙不對稱且輕度旋轉半脫位之傷害，並有頭痛、暈眩症狀，
    造成中樞神經機能之遺存障害，因而支出醫療費用新臺幣（
    下同）1萬0125元、受有減少勞動能力損害471萬0779元、Ａ０
    １往後人生需持續復健，身心備受煎熬，得請求精神慰撫金5
    0萬元，合計522萬0904元。上訴人Ｂ０１、Ｃ０１為Ａ０１之父、母
    ，因Ａ０１受有上開傷害，基於父母子女關係之身分法益受侵
    害且情節重大，得請求精神慰撫金各30萬元。Ｄ０１為具有識
    別能力之未成年人，其法定代理人即被上訴人Ｅ０１、Ｆ０１，就
    Ｄ０１上開不法行為未盡監督之責，應與Ｄ０１連帶負擔百分之80
    之賠償責任。Ａ０１、Ｂ０１、Ｃ０１爰依民法第184條第1項前段、
    第187條、第193條第1項、第195條第1項、第3項規定，請求
    Ｄ０１、Ｅ０１、Ｆ０１連帶給付Ａ０１417萬6723元（計算式：522萬09
    04元×80％＝417萬6723元，元以下4捨5入，下同）本息、Ｂ０１
    、Ｃ０１各24萬元（計算式：30萬元×80％＝24萬元）本息。又○○
    國中為公立學校，訴外人即○○國中師長、○年○班導師丙○○、
    體育老師丁○○，均係國家賠償法第2條第1項規定依法令從事
    公務之人員，所為教學活動，屬給付行政之一種，亦屬行使
    公權力行為，其等於進行籃球運動前，未確實教導Ｄ０１不得
    以籃球攻擊他人，或知悉Ｄ０１品行，而為特別之輔導教育，
    致發生本件事故，現場未全程掌握參與學生動態，於事故發
    生時未依當時有效之「加強校園運動安全注意要點」第7點
    及「各級學校體育實施辦法」第18條第3款規定，訂定「運
    動意外傷害處理程序」，致未依程序指揮、監督，嚴重違反
    應善盡之保護義務，未能採取一切必要緊急處理，怠於執行
    職務之消極不作為，致Ａ０１受有損害，具有違法性、歸責性
    及相當因果關係，○○國中應依國家賠償法第2條第2項規定，
    負百分之20之國家賠償責任。Ａ０１、Ｂ０１、Ｃ０１爰依國家賠償
    法第2條第2項規定，請求○○國中給付Ａ０１104萬4181元（計算
    式：522萬0904元×20％＝104萬4181元）本息、Ｂ０１、Ｃ０１各6萬
    元（計算式：30萬元×20％＝6萬元）本息。
二、Ｄ０１、Ｅ０１、Ｆ０１抗辯：Ｄ０１係依Ａ０１指示及要求，在籃球場上
    將籃球傳給Ａ０１，並無故意丟球、或拿球砸Ａ０１之行為。依客
    觀審查，一般人被球打到頭部，至多僅生輕微腦震盪，不致
    發生頸部雙側外側寰樞椎間隙不對稱且輕度旋轉半脫位傷害
    之嚴重結果，二者間難認有相當因果關係，是上訴人請求醫
    藥費、減少勞動能力損害及精神慰撫金均無理由等語。
三、○○國中抗辯：上訴人並未舉證證明○○國中有怠於執行職務、
    上訴人權利有遭受損害，及二者間有因果關係存在等事實。
    Ａ０１於遭籃球擊中後仍能自行步行至保健室，無需他人攙扶
    ，顯見情節尚屬輕微，○○國中師長於上體育課前，有進行注
    意安全之宣導，當節任課師長亦全程在場巡視監督，並無任
    何怠於執行職務之情事。本件係因Ａ０１要求Ｄ０１傳遞籃球，卻
    又疏未注意籃球已傳遞過來，未做好接球準備，因而遭籃球
    擊中，Ａ０１對其遭籃球擊中並因此受有損害，即與有過失，
    如○○國中應負國家賠償責任，請依民法第217條第1項規定，
    減輕或免除○○國中之賠償金額等語。
四、原審判決駁回上訴人上開之訴，上訴人提起上訴，兩造聲明
    如下：
（一）上訴聲明：㈠原判決廢棄。㈡Ｄ０１、Ｅ０１、Ｆ０１應連帶給付Ａ０１417萬6723元；應連帶給付Ｂ０１、Ｃ０１各24萬元，及均自起訴狀繕本送達翌日起至清償日止，按週年利率百分之5計算之利息。㈢○○國中應給付Ａ０１104萬4181元；應給付Ｂ０１、Ｃ０１各6萬元，及均自起訴狀繕本送達翌日起至清償日止，按週年利率百分之5計算之利息。㈣Ａ０１、Ｂ０１、Ｃ０１願供擔保，請准宣告假執行。
（二）Ｄ０１、Ｅ０１、Ｆ０１答辯聲明：上訴駁回。
（三）○○國中答辯聲明：上訴駁回。
五、本院依民事訴訟法第270條之1第1項第3款規定，由兩造整理
    並協議簡化爭點如下：
（一）不爭執事項：
    ㈠○○國中為公立學校，丁○○為○○國中之體育教師。
    ㈡Ａ０１與Ｄ０１，係○○國中的同班同學。107年4月9日在丁○○所執
      教之體育課時，Ａ０１遭Ｄ０１以籃球擊中頭部（下稱系爭事故
      ）。
    ㈢Ａ０１於系爭事故發生後，有至校內保健室看診休息。
    ㈣Ａ０１於107年4月12日至臺中市○○區衛生所就診，依臺中市○○
      區衛生所000年00月00日開立之診斷證明書，Ａ０１經診斷病
      名為R51頭痛（詳原審卷第25頁）。
    ㈤Ａ０１於107年4月20日至中國醫藥大學兒童醫院就診，依中國
      醫藥大學兒童醫院000年0月00日開立之診斷證明書，Ａ０１
      經診斷病名為頸部雙側外側寰樞椎間隙不對稱且輕度旋轉
      半脫位（詳原審卷第23頁）。
    ㈥Ｅ０１與Ｂ０１於107年7月23日立據，內容為：「茲收到Ｅ０１先生
      ，因兒子Ｄ０１導致Ａ０１頭頸部挫傷，目前仍在治療中，視後
      續治療狀況再給付治療費用。今日收到Ｅ０１先生13600元」
      （詳原審卷第319頁）。
    ㈦Ａ０１、Ｂ０１、Ｃ０１於109年3月31日，以國家賠償申請書，向○○
      國中請求國家賠償，業經○○國中委請歐嘉文律師以109年4
      月14日文律字第00號律師函拒絕賠償（詳原審卷第69至74
      、101頁）。
（二）爭點：
  　㈠Ｄ０１就系爭事故之發生，有無故意或過失之行為？
  　㈡Ａ０１之頸部雙側外側寰樞椎間隙不對稱且輕度旋轉半脫位、
      頭暈、目眩是否為系爭事故所造成？
  　㈢○○國中體育教師丁○○就系爭事故之發生及後續之處理，有
      無該當國家賠償法第2條第2項規定之情形？
  　㈣上訴人依民法第184條第1項前段、第187條、第193條第1 
      項、第195條第1項、第3項規定，請求Ｄ０１、Ｅ０１、Ｆ０１應連
      帶給付Ａ０１417萬6723元本息；應連帶給付Ｂ０１、Ｃ０１各24萬
      元本息，有無理由？
    ㈤上訴人依國家賠償法第2條第2項、民法第193條第1項、第1
      95條第1項、第3項規定，請求○○國中應給付Ａ０１104 萬418
      1元本息；應給付Ｂ０１、Ｃ０１各6萬元本息，有無理由？
六、本院之判斷：
（一）按依民法第184條第1項前段規定，侵權行為之成立，須行
      為人因故意、過失不法侵害他人權利，亦即行為人須具備
      歸責性、違法性，並不法行為與損害間有因果關係，始能
      成立，且主張侵權行為損害賠償請求權之人，對於侵權行
      為之成立要件應負舉證責任（最高法院100年度台上字第3
      28號判決參照）。上訴人主張Ｄ０１於107年4月9日下午，在
      ○○國中籃球場上體育課時，無故朝Ａ０１頭頸部丟擲籃球，
      致Ａ０１受有頸部雙側外側寰樞椎間隙不對稱且輕度旋轉半
      脫位之傷害，並有頭痛、暈眩症狀，造成中樞神經機能之
      遺存障害，既為被上訴人所否認，依上開說明，自應由上
      訴人就其主張侵權行為之成立要件負舉證責任。經查：
　　㈠Ａ０１、Ｄ０１於系爭事故發生當時，均係○○國中○年○班的學生
      ，系爭體育課之體育老師為丁○○，系爭體育課學生可自行
      選擇不同球類或休息，選擇籃球者，有進行球賽，也有分
      組練習投籃等情，為兩造所不爭執（詳原審卷第382、397
      頁），此部分事實，堪信為真實。而就系爭事故發生經過
      ，Ａ０１於原審以證人身分證稱：我和Ｄ０１是同班同學，也是
      朋友，有時候會聊天，會玩在一起。當天體育課是下午1
      時10分至2時10分，Ｄ０１在打籃球，我在旁邊休息，突然一
      個重擊，被球打到頭上，是後腦勺上方，沒有砸到後頸部
      ，我就一陣暈昡，很痛，眼淚流出來，撞擊力道很大，重
      力加速度，但那時候走路沒有不穩的狀況。當時我沒有要
      Ｄ０１傳球給我，不知道Ｄ０１為何拿球丟我，Ｄ０１在球場當下
      有跟我道歉。我到下午才突然開始很痛，在下午3、4時才
      去保健室拿冰塊回教室冰敷休息，但沒有在保健室停留，
      離開保健室一直到放學，都有感到頭暈及頭痛，我想說是
      一般撞擊，沒有想太多，所以沒有留在保健室休息。當天
      放學回家後，有頭暈、頭痛，稍微覺得重心不穩，大約過
      兩、三天，因為頭會抽痛、漲痛，也會暈，會影響平常作
      息，無法專心，才去看醫生等語（詳原審卷第381至393頁
      ）。惟Ｄ０１於原審以證人身分證稱：我和Ａ０１是國中同學，
      平日和Ａ０１的關係還可以，事發當時，Ａ０１說要玩球，我就
      把球丟給她，是用雙手普通傳球，從胸前傳出去，我球要
      傳給Ａ０１時，她的身體是正面朝向我，我傳球出去後，她
      才側面對著我，結果球直接打到她的頭頂等語（詳原審卷
      第394至401頁）。顯然兩人對Ｄ０１丟出之籃球有打到Ａ０１頭
      頂之事，並不爭執，但對Ｄ０１為何會將籃球丟向Ａ０１，兩人
      說法明顯不同。
　　㈡證人戊○○於原審證稱：我和Ａ０１、Ｄ０１是○年○班的同班同學
      ，系爭體育課時，Ａ０１在旁邊，叫Ｄ０１把籃球丟給她，我沒
      有親眼看到Ｄ０１丟球，因為Ａ０１跟我說Ｄ０１丟球給她，不知
      道Ｄ０１是故意還是跟Ａ０１玩，球丟到Ａ０１的後腦勺，我有陪Ａ
      ０１去保健室，沒有刻意扶她，她可以自己走。我忘記當時
      她是跟我說她頭痛還是怎麼樣，但當時看不出來有什麼問
      題，她只有說她被球打到的瞬間很痛，要到保健室冰敷後
      腦勺，大約在保健室待3到5分鐘就回教室等語（詳原審卷
      第290至294頁）。以戊○○會陪同Ａ０１前往保健室，且對前
      往保健室的過程細節陳述清晰，堪認其與Ａ０１交情不差，
      且對事發經過記憶完整，其不致有刻意迴護Ｄ０１或記憶錯
      誤之情事，是系爭事故起因，確實係Ｄ０１依Ａ０１的要求，始
      將籃球傳給Ａ０１。是以，Ｄ０１所為合於雙方於系爭體育課之
      互動，係屬體育課程中合理之行為，並無上訴人主張Ｄ０１
      無故朝Ａ０１頭頸部丟擲籃球之情事。至於Ａ０１為何未於要求
      Ｄ０１傳球給自己時，專注對著球來的方向等待接球，而突
      然轉向以側身向著球來的方向，致遭球打中頭頂，則非Ｄ０
      １所得探究預見，亦非球已脫手後的Ｄ０１所能控制。參以當
      時並非場內所有學生均知悉Ａ０１遭籃球打到頭部，而仍繼
      續其等之體育活動，益見Ｄ０１傳球之力道合於體育課練習
      籃球之正常要求，難認Ｄ０１有何故意或過失之行為。至於
      上訴人聲請之證人己○○於原審證稱：我和Ａ０１、Ｄ０１是○年○
      班的同班同學，系爭事故發生時，我在打籃球，不知道Ａ０
      １、Ｄ０１在做什麼，沒有看到Ａ０１被球打到，也不知道後續
      過程等語（詳原審卷第286至289頁），顯然其對系爭事故
      ，未有親見親聞，其證詞無從為上訴人有利之佐證。
　　㈢上訴人主張Ａ０１因被Ｄ０１丟出的籃球打中頭部，而受有雙側
      外側寰樞椎間隙不對稱且輕度旋轉半脫位之傷害，固據其
      等提出Ａ０１於107年4月20日前往中國醫藥大學兒童醫院就
      診，經頸部電腦斷層檢查顯示，確有雙側外側寰樞椎間隙
      不對稱且輕度旋轉半脫位，此病變已造成中樞神經機能之
      遺存障害等情之診斷證明書為證（詳原審卷第23頁），然
      經原審函詢中國醫藥大學附設醫院該病症原因為何？是否
      因同年月9日受到頭頸部外傷所引起？該院以109年8月4日
      院醫事字第0000000000號函覆，Ａ０１上開傷勢應為頭部外
      傷所致，惟無法確認何時受傷（詳原審卷第201頁），已
      明確表示無法確認其受傷時間。以系爭事故發生於同年月
      9日，距離Ａ０１於上開時間前往中國醫藥大學兒童醫院就診
      ，期間已相差11日之久，期間是否有其他他因素介入，並
      非無疑。且依陪同Ａ０１前往保健室之證人戊○○證詞，顯示Ａ
      ０１係自己行走至保健室，無需他人攙扶，且僅在保健室停
      留3到5分鐘，就拿冰袋回教室冰敷的客觀狀態，及Ａ０１曾
      於同年月12日至臺中市○○區衛生所就醫，並自述於4日前
      在學校外傷，該所主任醫師於診斷證明書病名欄記載為R5
      1頭痛，有該所診斷證明書可稽（詳原審卷第25頁），復
      經原審函詢該所該病症原因為何？是否因同年月9日受到
      頭頸部外傷所引起？該所以109年7月10日○○字第00000000
      00號函覆，Ａ０１於上開時間，前往該所就醫，經該所主任
      醫師於神經學檢查無發現明顯異常，其他該所並無所知悉
      （詳原審卷第199頁），均難推論Ａ０１被Ｄ０１丟出之籃球打
      中頭部後，受有雙側外側寰樞椎間隙不對稱且輕度旋轉半
      脫位之傷害，其間之因果關係，即難以認定。
　　㈣Ｅ０１於107年7月23日在Ｂ０１的立據上簽名，其上固有記載「
      茲收到Ｅ０１先生，因兒子Ｄ０１導致Ａ０１頭頸部挫傷，目前仍
      在治療中，視後續治療狀況，再給付治療費用。今日收到
      Ｅ０１先生13600元」等語，有上訴人提出之收據影本在卷（
      詳原審卷第319頁），上訴人並以此主張Ｅ０１已經承認Ｄ０１
      的侵權行為，然據Ｅ０１於原審審理已抗辯：這個收據是老
      師通知我們的時候，這張收據是上訴人寫的，我有看內容
      ，當時沒有想那麼多，也沒注意看，我們沒有否認Ｄ０１拿
      球打到Ａ０１，所以我們先理賠，但是這不代表我們認為Ａ０１
      頭頸部挫傷是Ｄ０１造成等語（詳原審卷第410頁），本院認
      為上開收據確實是Ｂ０１先行製作，而由Ｅ０１在Ｂ０１劃線之欄
      位簽寫Ｅ０１、Ｄ０１之姓名及給付治療費用之金額，難認Ｅ０１
      或Ｄ０１有承認上訴人主張侵權行為之意思，上訴人以此主
      張Ｅ０１已經承認Ｄ０１對Ａ０１之侵權行為，並不足採。
　　㈤綜上，依上訴人所舉證據無法證明Ｄ０１於107年4月9日對Ａ０１
      有何侵權行為，是上訴人依民法第184條第1項前段、第19
      3條第1項、第195條第1項、第3項規定，請求Ｄ０１給付Ａ０１4
      17萬6723元本息、Ｂ０１、Ｃ０１各24萬元本息，即屬無據。又
      上訴人以Ｅ０１、Ｆ０１為Ｄ０１法定代理人為由，依民法第187條
      之規定，請求Ｅ０１、Ｆ０１應與Ｄ０１連帶給付上開金額，亦失
      所據。　
（二）按公務員於執行職務行使公權力時，因故意或過失不法侵
      害人民自由或權利者，國家應負損害賠償責任。公務員怠
      於執行職務，致人民自由或權利遭受損害者亦同，國賠法
      第2條第2項定有明文。準此，人民依國家賠償法第2條第2
      項規定，請求國家賠償，應具備：㈠行為人須為公務員、㈡
      須為執行職務行使公權力之行為，或怠於執行職務、㈢須
      係不法之行為、㈣須行為人有故意或過失、㈤須侵害人民之
      自由或權利、㈥須不法行為與損害之發生有相當因果關係
      之要件，始足相當（最高法院90年度台上字第371號判決
      參照）。各公立學校教師之教學活動，係代表國家為保育
      活動，屬給付行政之一種，亦屬行使公權力之行為。準此
      以觀，國民中學之教學活動，應屬公務員執行職務行使公
      權力之行為，有國家賠償法之適用。系爭事故發生時，丙
      ○○為○○國中○年○班導師、丁○○為○○國中體育老師，是○○國
      中師長、丙○○、丁○○之教學活動，係屬公務員執行職務行
      使公權力之行為，固有國家賠償法之適用，惟上訴人主張
      ○○國中師長、丙○○、丁○○就系爭事故之發生，有怠於執行
      職務之消極不作為，致Ａ０１受有損害，具有違法性、歸責
      性及相當因果關係，○○國中應依國家賠償法第2條第2項規
      定，負國家賠償責任，既為○○國中所否認，自應由上訴人
      就其請求國家賠償之要件，負舉證責任。經查：
　　㈠證人丁○○於原審證稱：我擔任○年○班體育老師3年，從國一
      到畢業都是，剛開始第一節課就會進行安全宣導，也會舉
      例，到室外都會用實際動作教導，每一學期開學時，我就
      會強迫他們在教室再聽我說一次安全宣導，如果身邊有例
      子或是新聞事件，我會再把他們召集起來再講一次，因為
      平常講蠻多次，所以不會每次上課要開始前再特地安全宣
      導，但還是會口頭宣導要注意安全。只要有課，我就會全
      程在場，不會離開，會走動觀看全場，因學生運動場地有
      好幾個，我自己評估在比賽的時候，風險比較高，所以會
      比較關注比賽的場地，有時也會看一下練習的那邊，有一
      些同學是不運動的，我會提醒他們不要靠球場太近，如果
      時間允許，我會跟他們聊聊天。我知道有發生系爭事故，
      但沒有看到Ａ０１被球打到的瞬間，她那邊有聲音反應，我
      就轉過去注意。當天我先去詢問Ａ０１的狀況，問她要不要
      去保健室，Ａ０１說不用，我觀察她意識清楚、沒有外傷，
      不是大力撞擊，活動力也正常，我就沒有強迫她去保健室
      ，我尊重她的意思，就讓她留在場邊。我本來不知道是誰
      打到她，Ｄ０１馬上上前道歉，我就知道是Ｄ０１出的手，因為
      孩子當下有表示歉意，我當時判斷是不小心，所以也沒有
      太指責Ｄ０１為何要拿球打Ａ０１，我沒有把此事告知導師丙○○
      ，但事後有問孩子，知道孩子有跟導師說。Ａ０１被打到當
      下反應是先氣憤，可能被球打到都會生氣，我問她要不要
      去保健室，她拒絕之後，就追著Ｄ０１打，看起來像打鬧的
      樣子，我當下認為是女生被打到後會有的情緒反應，對男
      生出手，通常男生不會受到什麼傷害，所以讓她稍微發洩
      一下等語（詳原審卷第402至409頁）；Ａ０１於原審以證人
      身分證稱：系爭體育課老師是丁○○，系爭事故發生時有在
      現場，他會在現場監督大家打球的狀況，應該沒有離開過
      ，上課前也有提醒大家不能拿球打人，打球要小心，我不
      知道丁○○當時是否知道我被球砸到，我忘記在被球打到時
      ，有無立刻跟在場的老師反應，被Ｄ０１打到的事情。當時
      班導師是丙○○，當晚有把系爭事故寫在聯絡簿，丙○○老師
      隔天有打電話來，也有關心我後續就醫狀況（詳原審卷第
      381至393頁）；Ｄ０１於原審以證人身分證稱：系爭體育課
      ，體育老師是丁○○，老師在開學第一堂課有做安全宣導，
      差不多就是要大家注意別人的安全。系爭事故當時，體育
      老師有全程在場監視。從小開始的求學過程及各個階段，
      師長都有教導不能拿籃球故意丟人等語（詳原審卷第394
      至410頁）；證人戊○○於原審證稱：系爭體育課確實有在
      打籃球，在場的是體育老師丁○○，體育課時他都在四周，
      在上體育課前，丁○○沒有刻意說不能拿球打人，但是有叫
      大家注意安全，小心點。在各個求學階段，老師都會教導
      不要拿籃球丟人，及要注意不要讓球打到人的觀念等語（
      詳原審卷第290至294頁）；證人己○○於原審證稱：系爭體
      育課有老師在監督我們，但忘記是那個老師了，求學過程
      中各個階段的師長有教導不能拿球丟人等語（詳原審卷第
      286至289頁）。綜合上開證詞可知，體育老師丁○○確實有
      在體育課前，對學生作安全宣導，於體育活動進行期間，
      亦確實有全程在場注意學生體育活動的安全，系爭事故發
      生原因，係肇因於Ｄ０１依Ａ０１的要求，將籃球傳給Ａ０１，Ａ０１
      不知何故未於要求Ｄ０１傳球給自己時，專注對著球來的方
      向等待接球，而突然轉向以側身向著球來的方向，致遭球
      打中頭部，業如前述，此等因Ａ０１個人疏失造成之意外，
      並非Ｄ０１有何故意、過失行為，自亦無上訴人主張○○國中
      師長、導師丙○○、體育老師丁○○未確實教導Ｄ０１不得以籃
      球攻擊他人，或知悉Ｄ０１品行，而為特別之輔導教育，致
      發生本件事故，且有現場未全程掌握參與學生動態之怠於
      執行職務之行為。
　　㈡又上訴人復主張○○國中於事故發生時未依當時有效之「加
      強校園運動安全注意要點」第7點及「各級學校體育實施
      辦法」第18條第3款規定，訂定「運動意外傷害處理程序
      」，致未依程序指揮、監督，嚴重違反應善盡之保護義務
      ，未能採取一切必要緊急處理，怠於執行職務之消極不作
      為，致Ａ０１受有損害。然本件並無證據證明Ａ０１頸部雙側外
      側寰樞椎間隙不對稱且輕度旋轉半脫位之傷害，係因遭Ｄ０
      １丟出之籃球打中頭部所致，業如前述，是○○國中縱未依
      當時有效之「加強校園運動安全注意要點」第7點及「各
      級學校體育實施辦法」第18條第3款規定，訂定「運動意
      外傷害處理程序」，亦難認與Ａ０１主張之上開損害有何因
      果關係。
　　㈢綜此，依上訴人所舉證據無法證明○○國中、○○國中師長、
      導師丙○○、體育老師丁○○有何怠於執行職務行為，並致Ａ０
      １受有頸部雙側外側寰樞椎間隙不對稱且輕度旋轉半脫位
      之傷害，自難認○○國中應國家賠償責任。從而，上訴人依
      國家賠償法第2條第2項規定，請求○○國中給付Ａ０１104萬41
      81元本息、Ｂ０１、Ｃ０１各6萬元本息，亦屬無據。
七、綜上所述，上訴人依民法第184條第1項前段、第187條、第1
    93條第1項、第195條第1項、第3項規定，請求Ｄ０１、Ｅ０１、Ｆ０
    １連帶給付Ａ０１417萬6723元本息、Ｂ０１、Ｃ０１各24萬元本息；
    依國家賠償法第2條第2項規定，請求○○國中給付Ａ０１104萬41
    81元本息、Ｂ０１、Ｃ０１各6萬元本息，均無理由，應予駁回，
    其假執行之聲請亦失所附麗，應併予駁回。原審為上訴人敗
    訴之判決，經核洵無違誤。上訴意旨，指摘原判決不當，請
    求廢棄改判，為無理由，應予駁回。
八、本件事證已臻明確，上訴人雖聲請本院函詢臺中市○○區衛生
    所，該所主任醫師以神經學檢查無發現明顯異常，其檢查方
    式為何？是否有使用何儀器檢查？有無針對「頭部雙側外側
    寰樞椎間隙不對稱且輕度旋轉半脫位」為檢查？當時使用之
    儀器有無辦法檢查上開症狀？及聲請本院函詢中國醫藥大學
    附設醫院，是否可以判斷Ａ０１頭部雙側外側寰樞椎間隙不對
    稱且輕度旋轉半脫位係屬新傷或舊傷？人之頭部如果遭籃球
    擊中，是否可能產生該傷害？該傷害是否已達失能程度？喪
    失勞動能力百分比為何？然臺中市○○區衛生所並未如中國醫
    藥大學附設醫院係屬教學醫院等級，其相關醫療設備未若教
    學醫院完善，亦屬醫療院所等級之差異，Ａ０１於該次至臺中
    市○○區衛生所就醫，其檢查結果業經該所主任醫師明確函覆
    原審法院，已無再行調查之必要性，又中國醫藥大學兒童醫
    院雖檢出Ａ０１有頭部雙側外側寰樞椎間隙不對稱且輕度旋轉
    半脫位之傷害，然其亦已明確說明無法判斷受傷害時間為何
    ，上訴人虛擬假設性問題再次聲請函詢，亦無調查之必要性
    ，本件既無法證明被上訴人有損害賠償責任，則有關Ａ０１之
    勞動能力是否喪失及其百分比，即無再行鑑定之必要。此外
    ，兩造其餘訴訟資料及攻擊防禦方法，經本院審酌後，認與
    判決結果尚不生影響，無逐一論述之必要，附此敘明。
九、據上論結，本件上訴為無理由，爰判決如主文。
中　　華　　民　　國　　111 　年　　2 　　月　　16　　日
                民事第二庭  審判長法　官  楊國精
　　　　　　　　　　　      　　　法　官  李立傑 
　　　　　　　　　　　      　　　法　官  陳得利
正本係照原本作成。
上訴人得上訴。　
如不服本判決，應於收受送達後二十日內向本院提出上訴書狀，
其未表明上訴理由者，應於提出上訴後二十日內向本院補提理由
書狀（均須按他造當事人之人數附繕本）。因疫情而遲誤不變期
間，得向法院聲請回復原狀。
上訴時應提出委任律師或具有律師資格之人之委任狀。委任有律
師資格者，另應附具律師資格證書及釋明委任人與受任人有民事
訴訟法第四百六十六條之一第一項但書或第二項所定關係之釋明
文書影本。如委任律師提起上訴者，應一併繳納上訴裁判費。

                                  書記官  王譽澄
　　　　　　　　　　　　　　　　　
中　　華　　民　　國　　111 　年　　2 　　月　　16　　日